【裁判字號】    97,消債更,1642
【裁判日期】    980512
【裁判案由】    更生事件
【裁判全文】
臺灣板橋地方法院民事裁定          97年度消債更字第1642號
聲  請  人  甲○○    這臺北縣.
上列當事人依消費者債務清理條例聲請更生事件，本院裁定如下
：
    主  文
聲請駁回。
聲請費用由聲請人負擔。
    理  由
一、按債務人對於金融機構因消費借貸、自用住宅借款、信用卡
    或現金卡契約而負債務，在聲請更生或清算前，應提出債權
    人清冊，以書面向最大債權金融機構請求協商債務清償方案
    並表明共同協商之意旨，消費者債務清理條例第151 條第1
    項定有明文。揆其立法意旨無非認為債務人對於金融機構並
    已訂有債務協商機制，如能協商成立，債務人不需依本條例
    聲請更生或清算，可疏減法院負擔，有效分配司法資源，並
    使債務人得自主解決其債務，爰就此部分採行協商前置主義
    。又聲請更生或清算不合程式或不備其他要件者，法院應以
    裁定駁回之，但其情形可以補正者，法院應定期間先命補正
    ，復為同條例第8 條所明定。
二、本件聲請人即債務人向本院聲請更生，雖主張其有不能清償
    債務情事，前已提出債權人清冊，於民國97年5 月8 日向最
    大債權金融機構萬泰商業銀行（下稱萬泰銀行）請求共同協
    商債務清償方案，萬泰銀行遂於6 月初提出清償方案，係每
    月為1 期，每期清償金額為新臺幣（下同）10,820元，共分
    80期，利息為年利率4.5%；惟聲請人現實能清償之金額約為
    每月3,000 元，其間差距甚大，聲請人實無法履行每月
    10,820元之清償金額，而萬泰銀行亦無法接受聲請人之清償
    方式，是協商不成立，惟迄今萬泰銀行均未給予聲請人協商
    不成立之證明；且其無擔保或無優先權之債務總額未逾新臺
    幣1,200 萬元，復未經法院裁定開始清算程序或宣告破產，
    爰聲請更生云云。
三、經查，聲請人對於金融機構因消費借貸、自用住宅借款、信
    用卡或現金卡契約而負債務，且曾於97年5 月間向最大債權
    金融機構萬泰銀行請求共同協商債務清償方案，業據萬泰銀
    行向本院陳報明確，有該行98年1 月23日民事陳報狀在卷可
    稽。惟聲請人「申請協商後萬泰銀行曾於97年6 月10日提供
    期數80期、利率4.5%、月付金額10,820元之還款方案，雖聲
    請人已自新工作去職，仍獲聲請人表明同意此協商方案。惟
    聲請人始終未找到工作以支付協商款項，故協商方案遲未簽
    訂。直至97年6 月13日上午萬泰銀行再次電洽聲請人，始表
    示要求先行撤件，詎料同日下午再次去電萬泰銀行表明無法
    繳款，始得知上午接聽聲請人行動電話者為其姐姐，非聲請
    人本人，但聲請人就姐姐要求撤件之意思未表反對，且向萬
    泰銀行表示會再去找工作，萬泰銀行遂於97年6 月16日寄出
    退件通知函予聲請人」，業經萬泰銀行檢附債清客服紀錄陳
    明上情屬實，有上開民事陳報狀在卷可參。聲請人就其姐表
    示撤回協商之申請未為反對，嗣後收受萬泰銀行之退件函後
    亦未為異議，顯有同意先行撤回協商申請之意思甚明。是本
    件應認聲請人尚未遵循同條例第151 條第1 項之規定與全體
    金融機構債權人先行債務協商之機制，且上開欠缺又屬無從
    補正，依上說明，爰依消費者債務清理條例第8 條規定，裁
    定駁回之。
中    華    民    國    98    年    5     月    12    日
              民事第二庭    法      官  陳麗玲
上為正本係照原本作成
如不服本裁定，應於裁定送達後10日內，以書狀向本院提出抗告
，並繳納抗告費新臺幣1千元
中    華    民    國    98    年    5     月    13    日
                            書  記  官  吳俞玲


司法院資訊處製作；財團法人民間司法改革基金會備份。
